臺北高等行政法院判決
　　　　　　　　　　　　　　　　　　 96年度簡字第00766號
原　　告　國防大學
代 表 人　甲○○（校長）
被　　告　乙○○
被　　告　丙○○
上列當事人間因償還公費事件，原告提起行政訴訟。本院判決如
下︰
　　主  文
被告乙○○應給付原告新台幣玖萬玖仟肆佰柒拾玖元，及自民國
96 年10 月18日起至清償日止，按年息百分之五計算之利息。或
被告丙○○應給付原告新台幣玖萬玖仟肆佰柒拾玖元，及自民國
96年10月16日起至清償日止，按年息百分之五計算之利息。如其
中任一被告已為清償，其他被告於清償範圍內免其責任。
訴訟費用由被告負擔。
　　事  實
壹、事實概要︰
    訴外人謝博文本為併入原告前之中正理工學院專科部83年班
    電子科之學生，因逾假、曠課違犯規定，經該院依微懲處標
    準表第127 、129 條規定，以82年3 月3 日尋成字第668 號
    令予以開除學籍，依「國軍各軍事學校轉學退學開除學生賠
    償費用辦法」第一條、第二條規定，謝博文應賠償在校費用
    計新台幣（下同）9 萬9479元。被告乙○○為謝博文之家長
    ，保證願意償還所需賠償之金額。嗣謝博文於92年6 月29日
    死亡，被告丙○○（即謝博文之母）為其繼承人。
貳、兩造聲明：
一、原告聲明：
    被告乙○○應給付原告9 萬9479元，及自本件起訴狀繕本送
    達之翌日起至清償日止，按年息百分之五計算之利息。
    被告丙○○應給付原告9 萬9479元，及自本件起訴狀繕本送
    達之翌日起至清償日止，按年息百分之五計算之利息。
    如其中任一被告已為清償，其他被告於清償範圍免其責任。
二、被告聲明：
(一)、被告丙○○：
    原告之訴駁回，訴訟費用由原告負擔。
(二)、被告乙○○未提出任何書狀為聲明或陳述。
參、兩造之陳述：
一、原告主張之理由：
    訴外人謝博文係依82年度軍事學校聯合招考新生簡章之行政
    契約考取入學就讀前中正理工學院（嗣中正理工學院於95年
    併入原告學校），因逾假、曠課違犯規定，經該院依微懲處
    標準表第127 、129 條規定，以82年3 月3 日尋成字第668
    號令予以開除學籍，應依據招生簡章第12條規定：在校受訓
    期間因故遭學校退學或開除學籍者，應依「國軍各軍事學校
    轉學退學開除學生賠償費用辦法」規定履行繳還在校期間所
    耗費用。被告乙○○為謝博文之保證人，謝博文於92年6 月
    29日死亡，被告丙○○係謝博文之監護人（生母），依民法
    第五編繼承規定，應繼承謝博文之債務，其債務原屬同一，
    故負全部給付義務，如其中任一被告已為清償，其他被告於
    清償範圍免其責任。
二、被告主張之理由：
(一)、被告丙○○：
    被告丙○○並未為謝博文簽立任何保證書，係被告乙○○為
    謝博文簽立保證書願負償還責任，故被告丙○○不須負償還
    責任。
(二)、被告乙○○未提出任何書狀為聲明或陳述。
    理  由
一、按行政機關基於其法定職權，為達特定之行政上目的，得於
    不違反法律規定之前提下，與人民約定提供某種給付，並使
    接受給付者負合理之負擔或其他公法上對待給付之義務，而
    成立行政契約關係。又國軍各軍事學校招考入學之學生可享
    受公費及軍官養成教育，於畢業後取得軍官任用資格，惟學
    生在校期間如遭退學或開除學籍者，應賠償其在校期間之費
    用，國防部就有關之賠償事宜訂有「國軍各軍事學校退學開
    除學生賠償費用辦法」，該辦法係主管機關依其職權訂定，
    上開賠償費用辦法即成為契約之內容，訂約當事人均有履行
    契約之義務（司法院釋字第348 號解釋參照）。
二、本件原告主張之事實，業據其提出82年度軍事學校聯合招考
    新生簡章、前中正理工學院82年3 月3 日尋成字第668 號令
    （含賠償費用統計表）、保證書、催繳通知書、行政送達證
    書、調併公文等影本各乙份為證，核均相符，堪信為真實。
    又訴外人謝博文已於92年6 月29日死亡，被告丙○○（即謝
    博文之母）為其繼承人，亦有戶籍謄本可稽，依民法第1138
    條第1 款、第1148條規定，被告丙○○應繼承謝博文之償還
    費用債務。故原告請求被告丙○○或乙○○應給付9 萬9479
    元，及自本件起訴狀繕本送達之翌日即被告乙○○自96年10
    月18日、丙○○自96年10月16日起，至清償日止，按年息百
    分之五計算之利息，如其中任一被告已為清償，其他被告於
    清償範圍內免其責任，即無不合，應予准許。
三、本件係屬簡易訴訟事件，且事證已明確，爰不經言詞辯論，
    逕行判決，並予敘明。
據上論結，本件原告之訴為有理由，爰依行政訴訟法第233 條第
1 項、第98條第1 項前段，判決如主文。
中    華    民    國    96    年     12     月   19   日
                               第四庭法  官 陳忠行
上為正本係照原本作成。
本件以訴訟事件所涉及之法律見解具有原則性者為限，始得於本
判決送達後20日內向本院提出上訴狀並表明上訴理由，如已於本
判決宣示後送達前提起上訴者，應於判決送達後20日內補具上訴
理由（均按他造人數附繕本），且經最高行政法院許可後方得上
訴。
中　　華　　民　　國　　96　　年　　 12　   月   19   日
 　　  　　　　　　　    　          書記官  陳又慈
